臺灣基隆地方法院民事判決  
110年度家繼訴字第26號
原      告  羊素美  

訴訟代理人  吳恆輝律師
被      告  林文程  



            林銀花  

            林淑治  

            林淑慧  

上列當事人間請求分割遺產事件，本院於民國110年11月23日言
詞辯論終結，判決如下：
    主    文
被繼承人林泗洲所遺如附表一所示之遺產，應分割如附表一分割
方法欄所示。
訴訟費用由兩造按附表二所示之應繼分比例負擔。 
    事實及理由
壹、程序方面：
    被告林文程經合法通知，未於言詞辯論期日到場，核無民事
    訴訟法第386條各款所列情形，爰依家事事件法第51條準用
    民事訴訟法第385條第1項前段之規定，准原告之聲請，由其
    一造辯論而為判決。
貳、實體方面：
一、原告起訴主張：被繼承人林泗洲於民國106年9月18日死亡，
    遺有如附表一所示之遺產（下稱系爭遺產），其繼承人為兩
    造。原告與被告林銀花、林淑治、林淑慧就分割遺產達成共
    識，並由原告委由律師發函予被告林文程皆不願理會，導致
    系爭遺產無法協議分割，為此爰依法訴請分割系爭遺產等語
    ，並聲明：如民事起訴狀訴之聲明第一項所示。
二、被告林銀花、林淑治、林淑慧到庭陳稱對被繼承人林泗洲所
    遺遺產各依兩造應繼分予以分割沒有意見；被告林文程則具
    狀表示被繼承人生前告知其與原告僅為朋友關係，約莫死亡
    前2年才告知辦理結婚登記，近年來原告並未與被繼承人同
    居，且被繼承人之財產均為結婚前取得屬於婚前財產云云。
三、本院之判斷：
　㈠按遺產繼承人，除配偶外，依左列順序定之：一、直系血親
    卑親屬；同一順序之繼承人有數人時，按人數平均繼承，民
    法第1138條第1款、第1141條定有明文。查原告主張被繼承
    人林泗洲於106年9月18日死亡，因兩造均為被繼承人林泗洲
    之法定繼承人，故應繼分比例各為五分之一，有原告提出與
    其所述相符之被繼承人林泗洲除戶謄本、繼承系統表、兩造
    戶籍謄本為證。被告林文程雖抗辯，原告於被繼承人生前未
    與被繼承人同居云云，並未舉證以實其說，縱認屬實，亦僅
    夫妻間得請求履行同居之義務，並無礙原告繼承人之身分。
    故原告上開主張堪信屬實。
　㈡次按繼承人有數人時，在分割遺產前，各繼承人對於遺產全
    部為公同共有；繼承人得隨時請求分割遺產，但法律另有規
    定或契約另有訂定者，不在此限，民法第1151條、第1164條
    定有明文。又按民法第1164條所定之遺產分割，係以整個遺
    產為一體而為分割，並非以遺產中個別財產分割為對象，亦
    即遺產分割之目的在遺產公同共有關係全部之廢止，而非個
    別財產公同共有關係之消滅(最高法院105年度台上字第2137
    號民事判決參照)。查原告主張被繼承人林泗洲所遺財產為
    如附表一編號1-10所示，此有原告提出財政部北區國稅局-
    遺產稅免稅證明書-被繼承人陳泗洲影本、安樂區觀音段869
    建號及870建號-建物登記第一類謄本影本、安樂區觀音段96
    7地號-土地登記第一類謄本影本、彰化溪湖鎮湳底段58地號
    及61地號-土地登記第一類謄本影本各1份為證。並有中華郵
    政股份有限公司基隆郵局110年5月17日基營字第1101800192
    號函檢附被繼承人林泗洲儲金帳戶詳情表及歷史交易清單、
    有限責任基隆市第二信用合作社110年5月25日基二信社總字
    第330號函檢附被繼承人林泗洲社員股金、存款餘額資料、
    財政部北區國稅局110年5月6日北區國稅基隆營字第1101037
    016號函檢送被繼承人林泗洲遺產稅核定書在卷可稽，此為
    被告林銀花、林淑治、林淑慧所不爭執。原告主張被繼承人
    遺產之範圍包括起訴狀附表一編號11-13所示之RLOEX紅蟳金
    錶(含讚石錶圈一)只、金飾、金戒指等、及被告林文程持有
    之現金等情，因未提出證據證明，故原告此部分主張，尚不
    足採。被告林文程抗辯被繼承人之財產均為結婚前取得屬於
    婚前財產云云，然原告起訴請求分割遺產，被繼承人之遺產
    是否係與原告結婚前所取得，與本件分割遺產並無涉。故原
    告主張附表一編號1至10係被繼承人林泗洲所遺留之財產而
    為兩造繼承之範圍，並請求分割系爭遺產，於法有據。
　㈢又按公同共有物之分割，除法律另有規定外，準用關於共有
    物分割之規定；分割之方法不能協議決定，或於協議決定後
    因消滅時效完成經共有人拒絕履行者，法院得因任何共有人
    之請求，命為下列之分配：一、以原物分配於各共有人，但
    各共有人均受原物之分配顯有困難者，得將原物分配於部分
    共有人，二、原物分配顯有困難時，得變賣共有物，以價金
    分配於各共有人；或以原物之一部分分配於各共有人，他部
    分變賣，以價金分配於各共有人，民法第830條第2項、第82
    4條第2項定有明文。又終止遺產之公同共有關係，應以分割
    方式為之，將遺產之公同共有關係終止改為分別共有關係，
    性質上亦屬分割遺產方法之一(最高法院82年度台上字第748
    號判決參照)。本件原告起訴分割系爭遺產，分割方法為附
    表一編號1-5所示不動產之應予變價分割，所得價金由兩造
    依應繼分比例取得；至附表一編號6-10所示存款、股份，以
    應繼分比例分配與繼承人等情，被告林銀花、林淑治、林淑
    慧就原告主張之分割方法均表示無意見。本院審酌兩造上開
    意願、系爭遺產之經濟效用及全體共有人間之利益及公平等
    ，故本院認系爭遺產依原告主張之分割方法為適當。從而，
    原告依分割遺產之法律關係，請求判決分割如附表一分割方
    法欄所示，為有理由，應予准許。
　㈣綜上，本件原告請求分割被繼承人林泗洲所遺如附表一所示
    之遺產，為有理由，應予准許，其分割方法如附表一「分割
    方法」欄所示。
四、末按因共有物分割、經界或其他性質上類似事件涉訟，由敗
    訴當事人負擔訴訟費用顯失公平者，法院得酌量情形，命勝
    訴之當事人負擔其一部，民事訴訟法第80條之1定有明文。
    此規定亦為家事訴訟事件所準用，觀之家事事件法第51條規
    定即明。查裁判分割遺產之形成訴訟，法院決定遺產分割之
    方法時，應斟酌何種分割方法較能增進共有物之經濟效益，
    並兼顧兩造之利益，以決定適當之分割方法，不受原告聲明
    之拘束，亦不因何造起訴而有不同，故原告請求分割遺產之
    訴雖有理由，惟由敗訴當事人負擔訴訟費用顯非公平，是本
    件訴訟費用之負擔，應由兩造各依附表二之應繼分比例負擔
    ，始屬公允。
五、本件事證已臻明確，兩造其餘攻擊防禦方法及舉證，經核與
    判決結果不生影響，爰無庸逐一論述，併此敘明。
六、據上論結，本件原告之訴有理由，依家事事件法第51條、民
    事訴訟法第385條第1項前段、第78條、第80條之1、第85條
    第1項，判決如主文。 
中　　華　　民　　國　　110 　年　　12　　月　　7 　　日
                   家事法庭法  官　黃永定
以上正本係照原本作成。
對於本件判決如有不服，應於收受送達後20日內向本院提出上訴
書狀，敘述上訴之理由，上訴於臺灣高等法院，並按他造當事人
之人數附具繕本。如委任律師提起上訴者，應一併繳納上訴審裁
判費。
中　　華　　民　　國　　110 　年　　12　　月　　7 　　日
                           書記官　佘筑祐
附表一：
編號 遺產內容 權利範圍或金額 分割方法 1 基隆市○○區○○段000地號土地 4/60 應予變價分割，所得價金依附表二所示應繼分比例分配 2 彰化縣○○鎮○○段00地號土地 1/20  3 彰化縣○○鎮○○段00地號土地 1/20  4 基隆市○○區○○里○○路000號房屋(安樂區觀音段869建號) 全部  5 基隆市○○區○○里○○路000○0 號房屋(安樂區觀音段870建號) 全部  6 基隆二信安樂分社-定存3筆 2,400,000元 應依附表二所示應繼分比例分配 7 基隆二信安樂分社-存摺(帳號00000000000) 125,418元  8 基隆二信安樂分社-存摺(帳號00000000000) 73,574元  9 基隆安樂路郵局-存摺 141,183元  10 有限責任基隆市第二信用合作社-股數 5,050股 (505,000元)  
附表二：兩造之應繼分比例
編號 繼承人 應繼分比例 1 羊素美 1/5 2 林文程 1/5 3 林銀花 1/5 4 林淑治 1/5 5 林淑慧 1/5